【裁判字號】    98,交聲,4140
【裁判日期】    981126
【裁判案由】    違反道路交通管理處罰條例聲明異議
【裁判全文】
臺灣臺北地方法院交通事件裁定        98年度交聲字第4140號
原處分機關  交通部公路總局臺北區監理所
受處分人    甲○○
上列受處分人因違反道路交通管理處罰條例案件，對於交通部公
路總局臺北區監理所中華民國98年10月20日所為之處分（原處分
案號：北監自裁字第裁40-AE0000000號裁決書）聲明異議，本院
裁定如下：
    主  文
原處分撤銷。
甲○○汽車駕駛人，行經有燈光號誌管制之交岔路口闖紅燈，處
罰鍰新臺幣仟陸佰元，並記違規點數點。
    理  由
一、按圓形紅燈之行車管制號誌，則表示禁止車輛通行，並不得
    超越停止線或進入路口；停止線，用以指示行駛車輛停止之
    界限，車輛停止時，其前懸部分不得伸越該線，道路交通標
    誌標線號誌設置規則第206條第5款第1目、第170條第1項前
    段分別定有明文。次按汽車駕駛人，行經有燈光號誌管制之
    交岔路口闖紅燈者，處新臺幣（下同）1,800元以上5,400元
    以下罰鍰，又汽車駕駛人違反道路交通管理處罰條例第53條
    者，除依原條款處罰鍰外，並記違規點數3點，道路交通管
    理處罰條例第53條第1項、第63條第1項第3款亦有明定。
二、本件異議人即受處分人甲○○於民國98年7月25日下午7時54
    分許，駕駛車牌號碼5E-8163號自用一般小客車，行經臺北
    市○○路○段萬福橋頭有燈光號誌管制之交岔路口，竟於燈
    光管制號誌為紅燈時穿越交岔路，經科學儀器拍照採證，為
    臺北市政府警察局文山第一分局交通分隊員警以受處分人行
    經有燈光號誌管制之交岔路口闖紅燈之違規行為，依道路交
    通管理處罰條例第53條第1項規定，掣單逕行舉發，嗣受處
    分人於舉發通知單上所載之應到案日期即98年9月14日後之
    98年9月15日始向原處分機關提出申訴，經原處分機關函請
    舉發單位調查結果，仍認受處分人有前開違規行為，原處分
    機關乃於98年10月20日依前開條例第53條第1項、第63條第1
    項第3款（裁決書漏引第3款）之規定，裁處受處分人罰鍰
    2,700元（罰鍰業於98年10月6日繳結），並記違規點數3點
    。
三、本件異議人聲明異議意旨略以：紅燈後25.9秒進入路口至銜
    接路段，該處感應照相機僅證明異議人觸動感應，並不當然
    斷定異議人有繼續行駛之事實，事實是伊已經在當下停車，
    並等下一次綠燈左轉萬福橋往動物園方向開去，為此聲明異
    議，請求撤銷原處分等語。
四、按車輛面對圓形紅燈時仍逕予穿越路口至銜接路段，含左轉
    、直行、迴轉及右轉（依箭頭綠燈允許行駛者除外）即視為
    闖紅燈之行為，此有交通部82年4月22日交路字第009811號
    函示在案。經查：本件受處分人駕駛車牌號碼5E-8163號自
    用一般小客車，於前揭時、地，行經有燈光號誌管制之交岔
    路口，於燈光號誌為紅燈時，闖越該交岔路口，經科學儀器
    拍照採證，為臺北市政府警察局文山第一分局交通分隊員警
    所舉發之事實，有臺北市政府警察局舉發違反道路交通管理
    事件通知單1紙、採證照片2幀、臺北市政府警察局文山第一
    分局98年9月29日北市警文一分交字第09831118200號函1紙
    在卷可稽。觀諸違規採證照片2幀所示：受處分人之車輛係
    行駛於第1車道上，該路口黃燈號誌時間為3秒（參採證照片
    上「１Ｙ３0」數據紀錄），而系爭違規車輛係於紅燈亮起
    後第24.4秒超越停止線經線圈感應（參第1張採證照片上「
    Ｒ２４4」數據紀錄），致偵測電腦因判讀闖紅燈而啟動拍
    攝第1張採證照片；復於紅燈亮起後第25.9秒拍攝第2張採證
    照片，系爭違規車輛仍以時速15公里行駛（參第2張採證照
    片上「Ｒ２５9」及「Ｖ＝」數據紀錄），其前懸部分已
    超越行人穿越道進入路口至銜接路段。是受處分人之車輛於
    紅燈時，仍穿越停止線行駛至路口銜接路段，自應構成闖紅
    燈之行為，其前揭所辯，仍無礙於前揭違規行為之認定。從
    而，本件事證明確，受處分人違規行為，堪予認定。
五、綜上所述，本件受處分人確有於前揭時、地，駕駛車牌號碼
    5E-8163號自用一般小客車，行經有燈光號誌管制之交岔路
    口闖紅燈之違規行為，原處分機關因而依道路交通管理處罰
    條例第53條第1項、第63條第1項第3款（裁決書漏引第3款）
    規定，裁處受處分人罰鍰2,700元，並記違規點數3點，固非
    無據，惟本件受處分人遲至98年9月15日始向原處分機關提
    出申訴，此有受處分人陳述書上收件戳記在卷可佐（本院卷
    第9頁），已逾舉發通知單上所載應到案日期（即98年9月14
    日）1日，而原處分機關誤認受處分人係於期限內到案，逕
    依違反道路交通管理事件統一裁罰基準表所載之最低額罰鍰
    裁處罰鍰2,700元，顯有未洽，是本件受處分人異議雖無理
    由，惟原處分關於罰鍰部分既有上揭違誤，自應由本院將原
    處分撤銷，另依道路交通管理處罰條例第53條第1項及違反
    道路交通管理事件統一裁罰基準表之規定，裁處如主文所示
    之罰鍰並記違規點數，以資適法。
據上論斷，應依道路交通案件處理辦法第20條，裁定如主文。
中    華    民    國    98    年    11    月    26    日
                              交通法庭法  官  楊蕙芬
以上正本證明與原本無異
如不服本裁定應於送達後5日內向本院提出抗告狀
                                      書記官  馬正道
中    華    民    國    98    年    11    月    30    日


司法院資訊處製作；財團法人民間司法改革基金會備份。
